【裁判字號】    92,交上易,141
【裁判日期】    920806
【裁判案由】    過失傷害
【裁判全文】
臺灣高等法院高雄分院刑事判決                  九十二年度交上易字第一四一號
    上  訴  人
    即  被  告  甲○○
    選任辯護人  施秉慧律師
                焦文城律師                                            ?
右上訴人因過失傷害案件，不服臺灣高雄地方法院九十一年度交易字第二一六號中華
民國九十二年四月七日第一審判決（起訴案號：臺灣高雄地方法院檢察署九十年度偵
字第一五五六三號），提起上訴，本院判決如左：
      主  文
上訴駁回。
      事  實
一、甲○○考領有自小客車駕駛執照，係高雄縣警察局旗山分局警備隊隊員，若逮捕
    或接受現行犯時，應依刑事訴訟法第九十二條第二項之規定立即解送檢察官，故
    押解人犯亦屬其負責之職務範疇，係以駕駛為附隨業務之人，其於民國九十年四
    月二十三日二十時許，駕駛車牌號碼ＤＭ—四九二八號之旗山分局警備車，載同
    該分局另名警員蘇吉利，沿高速公路國道十號外側車道由東往西方向行駛，欲共
    同解送涉犯毒品案件之乙○○前往臺灣高雄地方法院檢察署接受訊問，途經該路
    段三十公里九一九公尺處時，適有一棉被障礙物橫放於該車道上，其原應注意汽
    車行駛時，駕駛人應注意車前狀況，並隨時採取必要之安全措施，且該路段夜間
    無照明設備，尤應格外警戒車前動態，而依當時天候晴朗，路面乾燥無缺陷，復
    無不能注意之情事，詎其因未注意保持警戒狀態，未及時發現上開棉被障礙物，
    致未能提早減速行駛並變換車道，以避免事故之發生，復於緊急閃避上開棉被障
    礙物時，操控失當，致其所駕駛之前揭警備車先往左撞擊內側之車道護欄後，隨
    即再失控往路肩方向滑行，適有林武應於同日十八時許駕駛車牌號碼ＸＣ—二三
    二八號自用小客車行經該處，亦不及閃避上開棉被障礙物先失控撞擊內側護欄，
    再一路滑行至路肩後，因車輛嚴重受損故障熄火，而靜止停置該處（林武應則獨
    自在附近等待拖車前往協助處理），甲○○所駕駛之前揭警備車一路失控滑行至
    路肩後，乃再追撞上開林武應所駕駛停放於該處之車輛，致當時乘坐於警備車內
    之乙○○受有顱內出血、右側血胸、左側氣胸、脾臟破裂、腹腔積血等傷害。
二、案經乙○○訴由臺灣高雄地方法院檢察署檢察官偵查起訴。
      理  由
一、訊據上訴人即被告甲○○固坦承確有於右揭時地因閃避車道上之棉被障礙物不及
    ，撞及護欄與被告林武應所駕駛之自小客車，致告訴人乙○○受有上開傷害等情
    不諱，惟矢口否認有何業務過失傷害犯行，辯稱其發現棉被時已經距離很近，其
    見狀有立刻往左閃避，但失控先撞及內側護欄，不知為何會再撞上被告林武應之
    自小客車，其當天並未超速，故其就本件車禍並無過失云云。
二、經查：
(一)當天被告甲○○駕駛前揭警備車，搭載證人即同分局另名警員蘇吉利及告訴人行
    駛於上開路段，其在快接近時才發現有一棉被障礙物橫在外側車道上，為閃避該
    棉被障礙物，急忙把方向盤左轉，先擦撞到分隔島護欄後，車子便失控往右邊路
    肩方向偏滑一節，業經被告甲○○自承無誤，核與告訴人、被告林武應及證人蘇
    吉利、現場處理警員胡榮生等人於原審法院調查中所陳述之情節大致相符，復有
    道路交通事故調查表一紙、現場相片十二幀在卷可憑。
(二)按汽車行駛時，駕駛人應注意車前狀況，並隨時採取必要之安全措施，道路交通
    安全規則第九十四條第三項定有明文。被告甲○○考領有普通小汽車駕駛執照，
    對此本應知之甚詳，且該路段並無路燈照明設備，此有卷附道路交通事故調查表
    可稽，並經被告甲○○、林武應及證人胡榮生證述屬實，其於夜間行駛該路段，
    能見距離遠低於白天行駛時之狀態，自應加倍警戒車前動態，以免前方若有道路
    施工、交通事故或出現掉落物等突發情形時，將因反應不及而有肇事之危險，是
    本件事故之發生，顯係因被告甲○○於夜間行駛時，對於車前動態未保持警戒，
    致未察覺車道前方之棉被障礙物，並及早減速行駛、煞車或作閃避之準備，迨於
    該棉被障礙物之極近距離前始欲變換車道往左閃避，然因上開警備車尚在高速行
    駛之狀態，乃因而失控撞及左側護欄及被告林武應之前揭自小客車所致，縱被告
    確未超速行駛，然其有前揭過失，已甚明顯，臺灣省車輛事故覆議鑑定委員會亦
    認本件被告因閃避路面棉被操控失當致肇事之可能性較大，有該會九十一年七月
    十六日府覆議字第九一一一五七號函在卷可佐。而告訴人確因本件車禍而受有上
    開傷害，有診斷證明書、全民健康保險重大傷病證明申請書各一紙附卷足憑，與
    被告之過失行為間並有相當因果關係。
(三)被告辯護人雖以在晚上無路燈照明之狀態，汽車駕駛人之視距範圍只能及於車子
    自身之頭燈照射距離，於頭燈照射距離外之路段實為一片漆黑，且煞停距離大於
    頭燈照射之距離，被告於突然間看到掉落於車道上之棉被，實屬無從注意云云。
    然查縱使該肇事路段漆黑，僅能依賴車子本身頭燈之照明，以現今所設計汽車頭
    燈之照明距離，均十分遙遠，已能輕易應付高速行駛之需要，此為一般所皆知（
    按夜晚在高速公路行駛之人甚多，均未聞有何發生危險而不能注意之可言），如
    小心駕駛，隨時保持警戒狀態，注意車前狀況，縱使在車道上有東西掉落，仍非
    不能避免。乃被告並未注意車前狀況，保持警戒而肇事，自難逃過失之責。又至
    現場處理之警員胡榮生於原審審理中亦證稱：「如果以往高雄方向的話，警備車
    （被告所駕之車）是在後面，：：」，「警備車因閃避棉被而失控，擦撞到民車
    （林武應）右側，再往前停在民車前方」等語，足證係被告自後撞及林武應之車
    子，而非林武應撞到被告之警備車，併予敘明。
(四)被告甲○○之辯護人另以其行為應屬緊急避難云云置辯，惟按緊急避難行為，須
    自己或他人之生命、身體、自由、財產猝遇危險之際，非侵害他人法益別無救護
    之途，為必要之條件。倘行為人應注意並能注意而不注意，致有一定結果之發生
    者，則與緊急避難之法定要件顯然不符；又刑法第二十四條所稱因避免緊急危難
    而出於不得已之行為，係基於社會之公平與正義所為不罰之規定。倘其危難之所
    以發生，乃因行為人自己過失行為所惹起，而其為避免自己因過失行為所將完成
    之犯行，轉而侵害第三人法益；與單純為避免他人之緊急危難，轉而侵害第三人
    法益之情形不同。依社會通念，應不得承認其亦有緊急避難之適用。否則，行為
    人由於本身之過失致侵害他人之法益，即應成立犯罪，而其為避免此項犯罪之完
    成，轉而侵害他人，卻因此得阻卻違法，非特有背於社會之公平與正義，且無異
    鼓勵因過失即將完成犯罪之人，轉而侵害他人，尤非立法之本意，最高法院七十
    三年度台上字第一八二七號、七十二年台上字第七０五八號判決意旨可資參照。
    本件車禍係因被告甲○○之過失所致，業如前述，縱其事後係為閃避該棉被障礙
    物，始失控衝撞護欄及被告林武應之自小客車，亦無適用緊急避難規定之餘地。
    綜上所述，本件事證明確，被告甲○○所辯，顯係卸責之詞，不足採信，其過失
    傷害犯行，已堪認定。
三、按刑法上所謂業務，係指個人基於其社會地位繼續反覆所執行之事務，查被告甲
    ○○係高雄縣警察局仁武分局警備隊隊員，於逮捕或接受現行犯後，自應依刑事
    訴訟法第九十二條第二項之規定，立即解送檢察官，是解送人犯原即屬其職務之
    範疇，自屬從事業務之人，先此敘明。是核本件被告甲○○所為，係犯刑法第二
    百八十四條第二項之業務傷害罪，公訴人漏未斟酌此點，而認被告係犯同法第二
    百八十四條第一項之普通傷害罪，尚有未洽，惟其基本事實同一，本院自應予審
    理，並變更檢察官起訴所引應適用之法條。
四、原審因依刑法第二百八十四條第二項、第四十一條第一項、第七十四條第一款，
    罰金罰鍰提高標準條例第一條前段、第二條之規定，並審酌被告甲○○係於執行
    公務中，一時疏未注意車前狀態而肇事，惡性尚非重大，且犯後態度良好，惟告
    訴人所受傷勢非輕，且其迄未與告訴人達成民事和解等一切情狀，酌情量處有期
    徒刑四月，並諭知如易科罰金，以三百元折算一日。並以被告前未曾受有期徒刑
    以上刑之宣告，有臺灣高等法院被告全國前案紀錄表在卷足參，其因一時疏未注
    意，致觸本件犯行，雖尚未與告訴人達成和解，惟已先支付新台幣五十萬元之賠
    償金予告訴人，經此刑之宣告後，應知警惕而無再犯之虞，因認暫不執行其刑為
    當，予以宣告緩刑二年。認事用法，核無不合，量刑亦屬妥適。被告上訴意旨，
    仍執前詞，否認犯罪，指摘原判決不當，為無理由，應予駁回。
五、同案被告林武應已經原審判決確定。
據上論結，應依刑事訴訟法第三百六十八條，判決如主文。
本案經檢察官陳國全到庭執行職務。
中    華    民    國      九十二      年        八      月      六      日
                              臺灣高等法院高雄分院刑事第九庭
                                  審判長法官  張明松
                                        法官  張盛喜
                                        法官  任森銓
右正本證明與原本無異。
不得上訴。
                                  法院書記官  施耀程
中    華    民    國      九十二      年        八      月      六      日
附錄：本判決論罪科刑法條：
刑法第二百八十四條
因過失傷害人者，處六月以下有期徒刑、拘役或五百元以下罰金，致重傷者，處一年
以下有期徒刑、拘役或五百元以下罰金。
從事業務之人，因業務上之過失傷害人者，處一年以下有期徒刑、拘役或一千元以下
罰金，致重傷者，處三年以下有期徒刑、拘役或二千元以下罰金。


司法院資訊處製作；財團法人民間司法改革基金會備份。
